臺灣臺南地方法院刑事判決　　　　　　　94年度訴字第1258號
公　訴　人　臺灣臺南地方法院檢察署檢察官
被　　　告　庚○○
選任辯護人　許安德利律師
　　　　　　許世律師
上列被告因詐欺案件，經檢察官提起公訴（94年度偵字第10478
、11229、11246、11703號、94年度營偵字第1064號），本院判
決如下：
    主  文
庚○○常業詐欺，累犯，處有期徒刑貳年陸月。扣案之如附表一
、二所示之物，均沒收。
    事  實
一、庚○○前有竊盜、贓物、詐欺、妨害自由、偽造文書、違反
    槍砲彈藥刀械管制條例、麻醉藥品管理條例、藥事法、毒品
    危害防制條例等犯罪前科，並因詐欺案件，經台灣屏東地方
    法院以九十年度易字第一三六四號判處有期徒刑三月確定，
    於民國九十一年六月二十一日易科罰金執行完畢，仍不知悔
    改。復意圖為自己不法之所有，基於常業詐欺之犯意，先行
    購入0000000000號、0000000000號、
    0000000000號、0000000000號、00
    00000000號、0000000000號、0000
    000000號等行動電話門號，並依「小兵立大功」報紙
    上所刊登超商等電話，以前揭行動電話門號向不特定之商店
    詐騙財物，而分別為下列之詐欺行為，用以充為打玩賭博性
    電玩及平日生活之所需，並賴以維生而以之為常業。
  (一)於九十四年四月十九日凌晨三時許，撥打電話至台南縣安定
    鄉港南村一九三之一號「ＳＴＯＰ超商」，向店員辛○○佯
    稱其為老闆，要求辛○○準備現金新台幣（下同）四萬四千
    元、香煙、電話儲值卡等物，交付其所僱請姓名、年籍不詳
    且不知情之計程車司機，致辛○○陷於錯誤，而依庚○○之
    指示交付，該計程車司機再將之轉交予庚○○。
  (二)於九十四年四月二十二日下午三時許，撥打電話至台南縣下
    營鄉○○路○段一七二號「日日超商」，向店員姜儒佯稱
    其為老闆，要求姜儒準備現金一萬五千元、大衛杜夫牌香
    煙二條、遠傳行動電話儲值卡五張等物，交付其所僱請姓名
    、年籍不詳且不知情之計程車司機，致姜儒誤信為真而交
    付，該計程車司機再將之轉交予庚○○。
  (三)於九十四年四月二十七日晚上十時許，撥打電話至台南縣柳
    營鄉○○路○段二十六號子○○所經營「１５９遊藝場」，
    向店員佯稱其為老闆，要求店員準備現金二萬三千元，交付
    其所僱請不知情之計程車司機戊○○，致該店店員信以為真
    而交付，戊○○再將之轉交予庚○○。
  (四)於九十四年五月十日凌晨一時許，撥打電話至台南市○區○○街四十六巷五號乙○○所經營「夢工廠網咖」，向店員己○○佯稱其為老闆，要求己○○準備現金四千七百元、電腦
    主機二十九台等物，交付其所僱請姓名、年籍不詳且不知情
    之計程車司機，致己○○陷於錯誤而交付，該計程車司機再
    將之轉交予庚○○。
  (五)於九十四年六月十九日上午七時許，撥打電話至台中縣龍井
    鄉○○村○○路東園巷一弄二十五號丑○○所經營之「ＰＲ
    Ｏ網咖」，向店員丙○○佯稱其為老闆，要求丙○○準備現
    金九千五百元、電腦主機二十五台等物，交付其所僱請姓名
    、年籍不詳且不知情之計程車司機，致丙○○誤信為真而交
    付，該計程車司機再將之轉交予庚○○。
  (六)於九十四年七月四日上午六時許，撥打電話至台南縣新營市
    ○○路五十六之三號曾士宸所經營之「新大電子遊藝場」，
    向店員丁○○佯稱其為老闆，要求丁○○準備現金十萬二千
    元，交付其所僱請不知情之計程車司機蔡杉源，致丁○○信
    以為真而交付之，蔡杉源再將之轉交予庚○○。
  (七)於九十四年七月九日凌晨三時三十分許，撥打電話至台南縣
    新營市○○路二六九巷二號卯○○所經營「多多超商」（登
    記名稱「靜銘電子企業社」），向店員癸○○佯稱其為老闆
    ，要求癸○○準備現金三萬九千八百元、七星牌香煙三條、
    「靜銘電子企業社」店章一個、私章二個等物，交付其所僱
    請姓名、年籍不詳且不知情之計程車司機，致癸○○陷於錯
    誤而交付，該計程車司機再將之轉交予庚○○。
  (八)於九十四年七月十四日凌晨一時許，撥打電話至台南縣鹽水
    鎮○○路九十三號「中日超商」，向店員甲○○佯稱其為老
    闆，要求甲○○準備現金三萬五千元、七星牌及峰牌香煙各
    一條、行動電話儲值卡二十九張等物，交付其所僱請姓名、
    年籍不詳且不知情之計程車司機，致甲○○誤信為真而交付
    ，該計程車司機再將之轉交予庚○○。
  (九)於九十四年八月三日晚上八時三十分許，撥打電話至台南市
    ○○街六十八號「每一日超商」，向店員壬○○佯稱其為老
    闆，要求壬○○準備現金一萬六千元、七星牌香煙五條、峰
    牌香煙二條、電話儲值卡六十四張、行動電話一支等物，交
    付其所僱請不知情之計程車司機吳建輝，致壬○○信以為真
    而交付，吳建輝再將之轉交予庚○○。
  (十)於九十四年八月八日凌晨三時許，撥打電話至台中縣大里市
    ○○○街二十五號周順生所經營「ＳＴＯＰ超商」，向店員
    陳孟瑜佯稱其為老闆，要求店員準備現金四萬元、香煙、儲
    值卡等物，交付其所僱請不知情之計程車司機陳錦彰，致陳
    孟瑜誤信為真而交付，陳錦彰再將之轉交予庚○○。
  (十一)於九十四年八月十一日凌晨五時許，撥打電話至台南縣新市
    鄉○○路三五六巷十七號「金鋮遊藝場」，向經理寅○○佯
    稱其為老闆，要求寅○○準備現金九萬五千元及店印等物，
    交付其僱請姓名、年籍不詳且不知情之計程車司機，致寅○○陷於錯誤而交付，該計程車司機再將上揭物品交付庚○○
    。
二、嗣經台灣台南地方法院檢察署檢察官指揮台南縣警察局刑警
    大隊及麻豆分局，對庚○○使用之行動電話實施通訊監察，
    而於九十四年八月二十一日凌晨零時許，循線在高雄縣仁武
    鄉○○村○○○街四十二號庚○○住處查獲，並扣得庚○○
    所有供詐欺所用之如附表一所示之物及詐欺所得如附表二所
    示之物。
三、案經丑○○、丙○○、丁○○、壬○○訴由台南縣警察局、
    癸○○訴由台南縣警察局新營分局、台南市警察局第一分局
    報請、暨台灣台南地方法院檢察署檢察官簽分偵查起訴。
    理  由
一、前揭事實，迭據被告庚○○於警詢、偵查及本院審理時坦承
    不諱，核與證人即被害人辛○○、姜儒、子○○、己○○
    、乙○○、丙○○、丑○○、丁○○、癸○○、卯○○、甲○○、壬○○、周順生、寅○○於警訊時證述之情節大致相
    符，並經證人即計程車司機戊○○於警詢及本院審理時、證
    人即計程車司機蔡杉源、陳錦彰、吳建輝於警詢時證述屬實
    ，且有台南縣警察局搜索扣押筆錄、扣押物品目錄表、現場
    照片八張、通訊監察譯文表一份等附卷可稽，及附表一、二
    所示之物扣案可資佐證。是被告之自白核與事實相符，堪信
    為真實。從而，本件事證明確，被告前開犯行，均堪認定。
二、被告庚○○辯稱：伊與妻在高雄縣仁武鄉○○村○○路四十
    三號共同經營「橋邊鵝肉店」，有正當職業，且以此為家庭
    維生之用，而伊係因沈迷於賭博性電玩，才一再以欺瞞店員
    之方式行騙，並以詐得款項供己賭玩，此應屬消費性個人行
    為，與有目的之社會職業性之行為不同，並非將詐欺所得恃
    以維生，是與常業犯之情況有間云云。按刑法上所謂常業犯
    ，係指反覆以同種類行為為目的之社會活動之職業性犯罪而
    言，至於犯罪所得之多寡，是否恃此犯罪為唯一之謀生職業
    ，則非所問，縱令兼有其他職業，仍無礙於該常業犯罪之成
    立，最高法院八十五年台上字第五一○號著有判例可資參照
    。經查，被告所為之詐欺犯行多達十一次，期間長達約四個
    月之久，且各次詐欺犯行之時間極為緊接，顯非因偶發性之
    需求而萌生詐欺犯意，而係反覆以同種類詐欺行為為目的之
    社會活動之職業性犯罪。復被告於本院訊問時陳稱：「因為
    我有打賭博性電玩之惡習，所以每個月的收入才不夠花用，
    而我行騙的錢約六、七十萬元，我都花在賭博性電玩上，大
    部分都輸掉了」、「（檢察官起訴你常業詐欺有何意見？）
    沒意見」等語（見審卷第二二頁），即被告係因染上賭博性
    電玩之惡習，開銷甚大，且經濟來源不足，始行騙供作賭博
    之花費及生活之所需，顯係藉詐取他人財物之方式，恃此以
    維生，並以之為常業。又其行騙所得金額高達六、七十萬元
    ，足恃以維生，益見係藉詐取他人財物之方式營生，並以之
    為常業，至為明顯。從而，揆諸前開判例，顯見被告係以犯
    詐欺罪為常業。是被告所辯上情，應屬事後避重就輕之詞，
    不足採信。
三、核被告庚○○所為，係犯刑法三百四十條之常業詐欺罪。被
    告前因詐欺案件，經台灣屏東地方法院以九十年度易字第一
    三六四號判處有期徒刑三月確定，於九十一年六月二十一日
    易科罰金執行完畢，有台灣高等法院被告前案紀錄表可按，
    其於有期徒刑執行完畢後五年以內再犯有期徒刑以上之罪，
    為累犯，依法加重其刑。爰審酌被告素行之非佳，不思以正
    當途逕賺取金錢，竟貪圖不法利益，詐騙他人財物，並以之
    為常業，對社會、他人造成之危害與不安，犯罪之手段、目
    的，所得財物、所犯情節，及犯後尚能坦認等一切情狀，量
    處如主文所示之刑，以資懲儆。又扣案之如附表一、二所示
    之物，為被告所有，供犯罪所用之物及因犯罪所得之物，業
    據被告供明在卷，應依刑法第三十八條第一項第二款、第三
    款規定，宣告沒收。
據上論斷，應依刑事訴訟法第二百九十九條第一項前段，刑法第
三百四十條、第三十八條第一項第二款、第三款、第四十七條，
判決如主文。
本案經檢察官辰○○到庭執行職務
中　　華　　民　　國　　94　　年　　12 　　月　　22 　日
　　　　　　　　　刑事第一庭  審判長法　官  沈揚仁
                                    法  官  張婷妮
                                    法  官  洪榮家
以上正本證明與原本無異。
如不服本判決，應於收受送達後10日內向本院提出上訴書狀（應
附繕本）。
　　　　　　　　　　　　　　　　　　書記官  許悉愛
中　　華　　民　　國　　94　　年　　12 　　月　　23 　日
附錄本案論罪科刑法條全文：
刑法第三百四十條：
以犯第339條之罪為常業者，處1年以上7年以下有期徒刑，得併
科5萬元以下罰金。
附表一：
ＩＮＮＯＳＴＲＥＡＭ牌行動電話一支（序號：000000
  000000000，含門號0000000000號ＳＩＭ
  卡）。
Ｇ－ＰＬＵＳ牌行動電話一支（序號：0000000000
  00000，含門號0000000000號ＳＩＭ卡）。
個人理財記錄本一本。
附表二：
遠傳易付儲值卡（三百元）二十一張。
遠傳易付儲值卡（一千元）三張。
和信輕鬆打（三百元）三張。
中華電信如意卡（三百元）四張。
長壽牌香煙四條。
峰牌香煙三條。
七星牌香煙六條。
現金六千二百元。
已使用過中華電信如意卡（三百元）一張。
已使用過中華電信如意卡（五百元）一張。
已使用過和信輕鬆打（三百元）三張。
已使用過遠傳易付卡（三百元）三張。
